臺灣高等法院刑事判決
110年度上訴字第820號
上  訴  人  
即  被  告  翁紹庭




選任辯護人  林哲倫律師（扶助律師）      
上列上訴人因違反槍砲彈藥刀械管制條例案件，不服臺灣桃園地
方法院109年度重訴字第27號，中華民國109年12月22日第一審判
決（起訴案號：臺灣桃園地方檢察署108年度偵字第13585號），
提起上訴，本院判決如下：
    主  文
上訴駁回。
    事  實
一、翁紹庭明知可發射子彈具有殺傷力之改造手槍，為槍砲彈藥
    刀械管制條例所列管之物品，未經主管機關許可，不得製造
    ，竟基於製造具殺傷力之改造手槍之犯意，先於民國108年4
    月中旬某時，以新臺幣4,000元之代價，向真實姓名、年籍
    均不詳之人購得含有阻鐵之槍管1枝（下稱B槍管）後，在其
    位於桃園市○○區○○路○段000巷00弄0○0號之居所內，使用電
    鑽、鑽頭、膛線刷、夾鉗等工具，將B槍管之阻鐵貫通後，
    再將貫通之B槍管裝入其前購入之原不具殺傷力之模型槍內
    ，以此方式製造如附表一編號4所示可發射子彈具有殺傷力
    之改造手槍1枝（槍枝管制編號：0000000000號) ，改造完
    成後，將上開槍枝置放在前開居所而非法持有之。
二、嗣經警持臺灣桃園地方法院核發之搜索票，於108年4月30日
    上午11時30分許，至上址執行搜索，當場扣得上開具殺傷力
    之改造手槍1枝及製造該槍所用如附表二編號3所示之物（另
    查扣附表一編號1所示具殺傷力之非制式子彈12顆、編號2所
    示已車通之A槍管1枝及編號3所示之火藥2包，所犯非法持有
    子彈及槍砲彈藥之主要組成零件罪，業經原審判刑確定）。
三、案經桃園市政府警察局楊梅分局及憲兵指揮部士林憲兵隊報
    請臺灣桃園地方檢察署檢察官偵查起訴。　　
    理  由
一、證據能力：
　　本件認定事實所引用之卷證資料（包含物證、書證，詳下述
    及者），並無證據證明係公務員違背法定程序所取得，與本
    案亦有自然之關連性，公訴人、被告翁紹庭及其辯護人迄至
    本案言詞辯論終結，均不爭執該等卷證之證據能力或曾提出
    關於證據能力之聲明異議，是槍砲彈藥鑑定報告部分，依據
    刑事訴訟法第208條第1項前段及第206條第1項之規定，物證
    部分，依據同法第158條之4之反面解釋，下述認定事實所引
    用之證據方法均有證據能力，合先敘明。
二、認定事實：
    上開事實，迭據被告於偵查、原審及本院審理時坦承不諱（
    見偵卷第51、126、232、347頁、原審卷第65、129頁、本院
    卷第108、137頁筆錄），而本案查獲被告持有之附表一編號
    4所示槍枝，經內政部警政署刑事警察局鑑定結果，確認屬
    具殺傷力之改造手槍，且有附表二編號3所示之工具扣案可
    資佐證，足認被告前揭任意性自白確與事實相符，可以採信
    ，本件事證明確，被告犯行堪以認定，自應依法論科。
三、論罪：
  ㈠新舊法比較：
    查被告行為後，槍砲彈藥刀械管制條例第8條業於109年6月1
    0日修正公布，於同年月12日施行。修正前第8條第1項原規
    定：「未經許可，製造、販賣或運輸鋼筆槍、瓦斯槍、麻醉
    槍、獵槍、空氣槍或第4條第1項第1款所定其他可發射金屬
    或子彈具有殺傷力之各式槍砲者，處無期徒刑或5年以上有
    期徒刑，併科新臺幣1千萬元以下罰金」。修正後第8條第1
    項則規定：「未經許可，製造、販賣或運輸『制式或非制式』
    鋼筆槍、瓦斯槍、麻醉槍、獵槍、空氣槍或第4條第1項第1
    款所定其他可發射金屬或子彈具有殺傷力之各式槍砲者，處
    無期徒刑或5年以上有期徒刑，併科新臺幣1千萬元以下罰金
    。」再參諸本次修法草案總說明意旨可知，其主要修法目的
    在於有效遏止持「非制式槍砲」進行犯罪情形，認「非制式
    槍砲」與「制式槍砲」之罪責有一致之必要，故於第4條、
    第7條至第9條增加「制式或非制式」之構成要件，亦即不分
    制式或非制式，凡屬第7條所列各類槍枝型式之槍枝，有殺
    傷力者，概依第7條規定處罰。是經新舊法比較結果，「未
    經許可製造可發射子彈具殺傷力之改造（非制式）手槍」之
    犯行，於修正後應改依同條例第7條第1項規定處罰，其刑度
    較修正前規定（即原第8條第1項）為重，並無較有利於被告
    之情形，故依刑法第2條第1項前段規定，應適用被告行為時
    即修正前槍砲彈藥刀械管制條例第8條第1項之規定論處。
  ㈡所犯罪名：
　　按槍砲彈藥刀械管制條例第8條第1項製造可發射子彈具有殺
    傷力之槍枝罪之所謂「製造」，除初製者外，固尚包括改造
    在內；凡將原不具有殺傷力之槍枝予以加工，致改變其原有
    性能、屬性，使成為可發射子彈具有殺傷力之槍枝即屬之（
    最高法院98年度台上字第2857號判決意旨參照）。是核被告
    車通槍管阻鐵裝入模型槍之所為，係犯修正前槍砲彈藥刀械
    管制條例第8條第1項之非法製造可發射子彈具有殺傷力之改
    造手槍罪；其製造槍枝後持有之低度行為，為製造之高度行
    為吸收，不另論罪。
  ㈢累犯不予加重之說明：
　　查被告前因違反藥事法案件，經原審法院以105年度壢簡字
    第1470號判決判處有期徒刑2月確定，於107年1月30日易服
    社會勞動執行完畢，有本院被告前案紀錄表在卷可稽，其受
    有期徒刑之執行完畢後，5年以內故意再犯有期徒刑以上之
    罪，為累犯，惟衡酌被告構成累犯之前案與本案既屬不同罪
    質之犯罪，實難逕認被告具何主觀上之特別惡性或對刑罰反
    應力薄弱，參酌司法院釋字第775號解釋意旨，爰不予加重
    其刑。
  ㈣不應適用刑法第59條酌減其刑：
　　按刑法第59條之酌量減輕其刑，必於犯罪之情狀可憫恕時，
    始得為之，至情節輕微僅可為法定刑內從輕科刑之標準，不
    得據為酌量減輕之理由；又該條規定必須犯罪另有特殊之原
    因與環境等，在客觀上足以引起一般同情，認為即便宣告法
    定最低度刑猶嫌過重者，始有其適用。查被告於偵查迄至本
    院審理時，均供稱其改造手槍之動機係為了好玩（見偵卷第
    128頁、原審聲羈卷第27頁、本院卷第108、136頁筆錄），
    雖非出於其他犯罪之目的，但畢竟仍屬改造出具有殺傷力手
    槍之重案，對社會治安影響甚鉅，被告犯案並非有何客觀上
    足以引起同情或情輕法重之處，依據前揭說明，自無從依刑
    法第59條之規定予以酌減。
四、上訴駁回之理由：　　
　㈠原審同本院前揭有罪之認定，以被告所犯事證明確，依刑事
    訴訟法第299條第1項前段、修正前槍砲彈藥刀械管制條例第
    8條第1項、刑法第2條第1項前段、第11條之規定，並審酌被
    告明知未經主管機關許可，不得非法製造槍枝，竟無視法律
    禁令，對於社會治安與民眾安危均生潛在高度危險，惡性難
    認輕微，兼衡其製造前揭違禁物之種類、數量，暨其智識程
    度、家庭經濟生活狀況及犯後坦承犯行之態度等一切情狀，
    量處被告有期徒刑5年2月，併科罰金新臺幣6萬元，罰金如
    易服勞役，以新臺幣1千元折算1日，並與被告所犯非法持有
    槍砲彈藥之主要組成零件罪（被告撤回上訴確定）部分合併
    定應執行有期徒刑5年8月，併科罰金新臺幣7萬元，罰金如
    易服勞役，以新臺幣1千元折算1日；另就沒收部分說明：①
    扣案如附表一編號4所示改造手槍1枝，屬違禁物，應依刑法
    第38條第1項之規定宣告沒收；②扣案如附表二編號3所示之
    工具，為被告所有並供其非法製造槍枝所用之物，業據被告
    供明在卷，均應依刑法第38條第2項前段之規定宣告沒收。
    經核原審之認事用法與沒收之諭知均無違誤，量刑亦稱妥適
    ，以製造改造手槍罪法定刑為最輕本刑5年以上（含併科罰
    金）觀之，上開宣告刑已屬從輕論處。
　㈡被告提起上訴，請求依刑法第59條之規定減輕其刑，但如前
    所述，本案並無任何情堪憫恕之處，被告亦係前述違反藥事
    法案件執行完畢後再犯本案，並非從未犯罪之人，是本院認
    為不應再酌減其刑，則被告之上訴為無理由，應予駁回。
據上論斷，應依刑事訴訟法第368條，判決如主文。
本案經檢察官薛全晉提起公訴，檢察官羅建勛到庭執行職務。
中　　華　　民　　國　　110 　年　　5 　　月　　18　　日
                    刑事第八庭  審判長法　官  陳世宗
                                      法　官  周明鴻
                                      法　官  吳勇毅
以上正本證明與原本無異。
如不服本判決，應於收受送達後20日內向本院提出上訴書狀，其
未敘述上訴之理由者並得於提起上訴後20日內向本院補提理由書
（均須按他造當事人之人數附繕本）「切勿逕送上級法院」。
                                      書記官  許家慧
中　　華　　民　　國　　110 　年　　5 　　月　　18　　日
附表一：
編號 查扣物品名稱         鑑定結果 鑑定書函及卷頁 1 子彈18顆 認均係非制式子彈，由金屬彈殼組合直徑約9.0mm金屬彈頭而成，經試射： ⑴12顆：均可擊發，認具殺傷力。 ⑵1顆：雖可擊發，惟發射動能不足，認不具殺傷力。 ⑶5顆：均無法擊發，認不具殺傷力。 ⑴內政部警政署刑事警察局108年7月2日刑鑑字第1080045366號鑑定書（見偵卷第315至319頁） ⑵內政部警政署刑事警察局109年8月31日刑鑑字第1090077644號函（見原審卷第89頁） 2 槍管（即A槍管）1枝 認係改造金屬槍管，屬公告之槍砲主要組成零件。 內政部警政署刑事警察局108年7月2日刑鑑字第1080045366號鑑定書（見偵卷第315至319頁） 3 火藥2包 ⑴編號A： 　經檢視為深色球形顆粒，淨重0.46公克，取0.22公克供鑑定用罄，餘0.24公克。檢出硝化纖維（Nitrocellulose；NC）、硝化甘油（Nitroglycerin；NG）及Diphenylamine等成分，認係雙基發射火藥。 ⑵編號B： 　經檢視為粉紅色物質（另夾雜紅色纖維，非屬火藥，不予鑑定），粉紅色物質淨重0.05公克，取0.04公克供鑑定用罄，餘0.01公克。檢出磷（P）及氯酸鉀（KClO3）等成分，認係煙火類火藥。另檢出碳酸鈣(CaCO3）成分。 ⑶前開雙基發射火藥、煙火類火藥，屬公告之彈藥主要組成零件。 內政部警政署刑事警察局109年9月22日刑鑑字第1090074608號鑑定書（見原審卷第99頁） 4 改造手槍1枝（槍枝管制編號：0000000000號） 認係改造手槍，由仿半自動手槍製造之槍枝，換裝土造金屬槍管而成，擊發功能正常，可供擊發適用子彈使用，認具殺傷力。 內政部警政署刑事警察局108年7月2日刑鑑字第1080045366號鑑定書（見偵卷第315至319頁） 

附表二：
編號       物品名稱、數量 沒收之依據 沒收所憑法條 宣告內容 1 附表一編號2、3所示屬槍枝主要組成零件之槍管（即A槍管）1枝及屬彈藥主要組成零件之火藥2包 違禁物 刑法第38條第1項 均沒收（原審判刑確定） 2 附表一編號4所示改造手槍1枝（槍枝管制編號：0000000000號） 同上 同上 沒收 3 ⑴鑽頭8支（扣押物品目錄表編號7） ⑵膛線刷3支（扣押物品目錄表編號15） ⑶鑽頭1支（扣押物品目錄表編號16） ⑷電鑽1支（扣押物品目錄表編號23） ⑸夾鉗1台（扣押物品目錄表編號24） 被告所有，供製造槍枝所用之物 刑法第38條第2項前段 均沒收